福建金門地方法院交通事件裁定　　　　　 96年度交聲字第7號
原處分機關　金門縣公路監理所
異　議　人　乙○○
上列異議人因違反道路交通管理處罰條例案件，對於金門縣公路
監理所於中華民國96年5月1日，以金監裁字第裁36-T00000000
號所為之裁決處分（原舉發案號：金門縣警察局中華民國95年5
月29日金警交字第T00000000號）不服，聲明異議，本院裁定如
下：
    主　文
異議駁回。
    理  由
一、原處分意旨略以：異議人即受處分人乙○○於民國95年5月
    29日11時50分許，駕駛車牌號碼VX-858號營業用小客車進入
    金門縣警察局金沙警察所，表示要報案，因員警發現異議人
    臉色泛紅且身上有濃厚的酒味，遂對異議人進行呼氣酒精濃
    度之測試檢定，異議人經3次施測，均以不配合之方式拒絕
    正常呼氣，屢經勸導無效，遂以異議人有拒絕接受道路交通
    管理處罰條例第35條第1項測試檢定之違規行為為由，當場
    製單舉發，並由異議人當場收受該舉發通知單。異議人之父
    乃於95年6月15日檢附署立金門醫院 (下稱金門醫院)診斷證
    明書，以異議人患有其他精神疾病為由提出申訴，經金門縣
    警察局於95年6月16日金警交字第0950008129號函覆，請原
    處分機關予以撤銷免罰，但因異議人係持有職業駕照，以駕
    駛計程車為業，對於搭載之乘客顯有安全上之威脅，故請監
    理所依法註銷其職業駕駛資格。異議人不服，又於95年12月
    5 日檢附金門醫院95年11月21日所開立「目前無精神病」之
    診斷證明書，向金門縣政府提起訴願，原處分機關遂於96年
    1 月15日依監理字第0960000334號函撤銷原處分並恢復其職
    業駕駛資格。因異議人提出金門醫院之診斷證明書證明其並
    無精神病，則先前拒絕酒測免罰之原因已不存在，故原處分
    機關依據金門縣警察局96年3月23日金警交字第0960004120
    號函辦理，函知異議人依違反道路交通管理處罰條例第35條
    第4項到案裁處，並於96年5月1日依道路交通管理處罰條例
    第35條第4項規定裁處異議人罰鍰新臺幣6萬元並吊銷駕駛執
    照。
二、異議意旨略以：異議人因精神疾病已有多次就診紀錄，伊於
    95年5月29日案發當時更是因為病發精神恍惚，方自行駕車
    前往金沙警察所，故異議人並非不配合酒測，而係因精神障
    礙導致不知配合，故依行政罰法第9條第3項規定，異議人之
    行為應為免罰；又裁決所既已針對上開罰單宣示免罰，該免
    罰決定應為確定之授益行政處分，依行政程序法第123條規
    定，合法授益行政處分之廢止需有該條所規定之5款法定事
    由，惟本案均不符合，故相對人亦無從廢止；末查，依「違
    反道路交通管理事件統一裁罰基準及處理細則」第44條第1
    項規定：「違反道路交通管理事件行為人，未依規定自動繳
    納罰鍰，或未依規定到案聽候裁決，處罰機關應依基準表於
    舉發違反道路交管理事件通知單送達且逾越應到案期限60日
    之3個月內逕行裁決之」，相對人於96年5月1日方為裁決，
    亦已違反上開規定。相對人所為之裁決處分，顯有錯誤。
三、按汽車駕駛人，駕駛汽車拒絕接受酒精濃度測試之檢定者，
    處新臺幣（下同）60,000元罰鍰，並當場移置保管其車輛及
    吊銷其駕駛執照。又汽車駕駛人，曾依第35條第3項前段之
    規定吊銷駕駛執照者，3年內不得考領駕駛執照，道路交通
    管理處罰條例第35條第3項前段、第67條第2項分別定有明文
    。汽車駕駛人拒絕接受酒精濃度測試之檢定者，處新臺幣6
    萬元罰鍰，並當場移置保管該汽車及吊銷該駕駛執照，道路
    交通管理處罰條例第35條第4項前段定有明文。
四、經查：
  (一)異議人於前揭時地自行駕車前往金沙警察所欲報案，因身有
    酒味，乃經承辦員警丙○○要求配合進行呼氣酒精濃度測試
    ，歷經3次測試均無法成功等情，雖經異議人否認當天有喝
    酒，然證人即製發本件舉發通知單之金門縣警察局金沙警察
    所員警丙○○到庭結證稱：當時乙○○開計程車 (先稱開貨
    車，後改稱開計程車)進到警察所要報案，他下車我有聞到
    酒味，所以對他進行酒測，對他作3、4次酒測都沒有成功，
    我認為是他故意不吹氣，所以開單告發。當時他腳步不穩，
    就像乩童起乩；異議人之父親甲○○亦到庭陳稱：當天中午
    因怕異議人不好入睡，有倒15西西的高粱酒給異議人喝，然
    後帶他上去睡覺，後來就有人來告訴我說異議人在警局被扣
    起來等語，足見案發當日異議人確實有飲用高粱酒，並非如
    異議人所辯，當天未飲酒。
  (二)異議人對於案發當日未依員警指示，對於酒精測試器作正確
    吹氣，固不否認，惟提出聲明異議狀辯稱，異議人患有精神
    病，當時是因精神病發，精神恍惚才駕車至現場，係因精神
    障礙導致不知配合，故依行政罰法第9條第3項之規定應予免
    罰；另於本院訊問時辯稱，當時腦袋空白沒有印象，異議人
    之父親另陳稱，異議人因「卡到陰」 (即俗稱中邪)，曾帶
    他到過金門各大廟宇求助，當時是因為卡到陰，腦袋一片空
    白，無法積極配合酒測，不是不願意酒測等語。然查，
    (1)異議人前固曾提出金門醫院95年5月3日所出具之診斷證明
      書，證明異議人患有其他精神病，然嗣經原處分機關就異
      議人所提出之診斷證明向金門醫院函查，經金門醫院函覆
      稱：「王君診斷為酒精性精神病，合併心情疾患，如果病
      人在酒精中毒狀態下，其行為能力將可能受到影響，此刻
      可視為精神耗弱或甚至心神喪失。王君如未處於酒精中毒
      或幻覺情形下，其精神狀態接近正常人」，此有金門醫院
      95年10月18日衛署金醫師字第0950005142號函在卷可稽。
      參酌異議人所提出金門醫院95年11月21日所出具記載目前
      無精神病之診斷證明書，可知異議人在未飲酒時，其精神
      狀態與常人無異，故金門醫院95年11月21日所出具之診斷
      證明書乃記載目前無精神病，惟在飲用酒精後，則引發酒
      精性精神病，行為能力將可能受到影響。95年5月29日案
      發當日，異議人在飲用高粱酒之後，駕車外出，即便當時
      異議人之精神狀態因受酒精影響而陷入因精神障礙或其他
      心智缺陷，致不能辨識其行為違法或欠缺依其辨識而行為
      之能力者，或致其辨識行為違法或依其辨識而行為之能力
      ，顯著減低者，亦因異議人是自己故意飲用高粱酒而自陷
      精神障礙之狀態，依行政罰法第9條第5項之規定，亦不能
      免罰。故異議人主張，其於拒絕接受酒精檢測時，因精神
      病發，精神恍惚，依行政罰法第9條第3項之規定，其拒絕
      接受酒精檢測之行為應屬免罰等語，即非有理。
    (2)另異議人之父親陳稱，異議人因「卡到陰」 (即俗稱中邪
       )，案發當時是因為卡到陰，腦袋一片空白，無法積極配
      合酒測，不是不願意酒測等語，然異議人自己所提出之金
      門醫院診斷證明及金門醫院之覆函所載，可見異議人是因
      為患有酒精性精神病，在酒精的影響下，會對行為能力有
      所影響，因此異議人之恍惚純屬飲酒造成，異議人之父所
      稱異議人卡到陰，而無法接受酒測，實屬無稽。
  (三)異議人雖主張原處分 (單號T00000000)既已經原處分機關宣
    告為免罰，即屬確定之授益處分，非有行政程序法第123條
    所規定之情形，不得廢止合法之授益處分，本案並無行政程
    序法第123條所規定之情形，原處分機關不得廢止原免罰之
    處分。然查，原處分經原處分機關對於異議人作成免罰之處
    分，因異議人於95年6月15日檢附金門醫院診斷證明患有其
    他精神疾病為由提出申訴，經金門縣警察局於95年6月16日
    金警交字第0960008129號函覆，由原處分機關撤銷原處分予
    以免罰之處分。該撤銷原科處罰鍰及吊銷駕照之處分，而另
    為免罰處分，並非授與當事人任何利益，應非屬授益行政處
    分，於作成行政處分之基礎事實發生變更時，自無不得變更
    原處分之限制。異議人主張原處分機關前以對異議人作成免
    罰之處分，未有行政程序法第123條所規定之原因，不得廢
    止原免罰之授益處分，顯有誤解。
  (四)末查，異議人以其違規是在95年5月29日，原處分機關遲至
    96 年5月1日方為裁決，已違反「違反道路交通管理事件統
    一裁罰基準及處理細則」第44條第1項之規定。異議人依據
    違反道路交通管理事件統一裁罰基準及處理細則第44條第1
    項，認處罰機關應於違反道路交通管理事件行為人，未依規
    定自動繳納罰鍰，或未依規定到案聽候裁決，處罰機關應依
    基準表於舉發違反道路交管理事件通知單送達且逾越應到案
    期限60日之3個月內逕行裁決之，惟查，上開規定係屬行政
    規則，端在促使各處罰機關儘速處理，以免形成積案，導致
    無法達成交通管理之目的，本件原處分機關未依上開細則規
    定於舉發單達後且逾越應到案期限60日之3個月內依基準表
    逕行裁罰，係因異議人以其患有精神病為由提出申訴，致未
    能在規定期限內為裁罰，並非原處分機關有處分遲延或行政
    管理之缺失，且此一規定之目的僅在促使處分機關儘速處理
    ，並非謂逾期所為之處分即屬違法，原處分機關所作成之裁
    決處分仍屬合法有效。是以，異議人以原處分機關未在「違
    反道路交通管理事件統一裁罰基準及處理細則」第44條第1
    項所規定之裁罰期限內作成裁罰處分，其處分有違法情事，
    亦非有理。
五、綜上所述，異議人確有拒絕接受道路交通管理處罰條例第35
    條第1項測試檢定之行為，原處分機關因而依道路交通管理
    處罰條例第35條第4項規定裁處異議人罰鍰6萬元並吊銷駕駛
    執照，核無違誤，異議人聲明異議指摘原處分不當，求予撤
    銷免罰，為無理由，應予駁回。
六、據上論斷，依道路交通案件處理辦法第19條，裁定如主文。
中　　華　　民　　國　　96　　年　　6 　　月　　6 　　日
                            交通法庭法　官　鄭銘仁
以上正本證明與原本無異
如不服本裁定應於送達後5日內向本院提出抗告狀
　　　　　　          　　　　　　　書記官　許永溪
中　　華　　民　　國　　96　　年　　6　　 月　　7　　 日
